最高法院刑事裁定
                      111年度台抗字第1257號
抗  告  人  蔡宗倫                     




上列抗告人因違反毒品危害防制條例等罪定應執行刑案件，不服
臺灣高等法院中華民國111年8月11日駁回對於檢察官指揮執行聲
明異議之裁定（111年度聲字第2458號），提起抗告，本院裁定
如下：
    主  文
抗告駁回。
    理  由
一、受刑人以檢察官執行之指揮為不當者，得向諭知該裁判之法
    院聲明異議，刑事訴訟法第484條定有明文。而此所稱「檢
    察官執行之指揮不當」，係指檢察官就刑之執行或其方法違
    背法令，或處置失當，致侵害受刑人之權益而言。故載明檢
    察官否准受刑人請求向法院聲請定應執行刑之旨所為函復，
    乃指揮執行之檢察官拒絕受刑人之上開請求，自得為聲明異
    議之標的，不受檢察官並未製作執行指揮書之影響。又數罪
    併罰定其應執行刑之案件，係由該案犯罪事實最後判決法院
    之檢察官，聲請該法院裁定，刑事訴訟法第477條第1項固有
    明文。惟已經裁判定應執行刑之各罪，如再就其各罪之全部
    或部分重複定應執行刑，均屬違反一事不再理原則，不以定
    刑之各罪範圍全部相同為限，此乃因定應執行刑之實體裁定
    ，具有與科刑判決同一之效力，行為人所犯數罪，經裁定酌
    定其應執行刑確定時，即生實質確定力。法院就行為人之同
    一犯罪所處之刑，如重複定刑，行為人顯有因同一行為而遭
    受雙重處罰之危險，自有一事不再理原則之適用。故數罪併
    罰案件之實體裁判，除因增加經另案判決確定合於併合處罰
    之其他犯罪，或原定應執行之數罪中有部分犯罪，因非常上
    訴、再審程序而經撤銷改判，或有赦免、減刑等情形，致原
    定執行刑之基礎已經變動，或其他客觀上有責罰顯不相當之
    特殊情形，為維護極重要之公共利益，而有另定應執行刑之
    必要者外，法院應受原確定裁判實質確定力之拘束，並確保
    裁判之終局性。已經定應執行刑確定之各罪，除上開例外情
    形外，法院再就該各罪之全部或部分重複定其應執行刑，前
    、後二裁定對於同一宣告刑重複定刑，行為人顯有因同一行
    為遭受雙重處罰之危險，均屬違反一事不再理原則，而不得
    就已確定裁判並定應執行刑之數罪，就其全部或一部再行定
    其應執行之刑，依受本院刑事大法庭110年度台抗大字第489
    號裁定拘束之本院110年度台抗字第489號裁定先例所揭示之
    法律見解，尚無違反一事不再理原則可言。是以，檢察官在
    無上揭例外之情形下，對於受刑人就原確定裁判所示之數罪
    ，重行向法院聲請定應執行刑之請求，不予准許，於法無違
    ，自難指檢察官執行之指揮為違法或其執行方法不當。
二、本件原裁定略以：
(一)抗告人即受刑人蔡宗倫聲明異議意旨略以：抗告人不服檢察
    官聲請之臺灣臺北地方法院（下稱臺北地院）107年度聲字
    第121號確定裁定附表編號1至10之罪定應執行刑18年2月（
    下稱Ａ組），及原審法院109年度聲字第1482號裁定附表編號
    1至24之罪定應執行刑21年6月（下稱Ｂ組），以上二裁定共3
    4罪，應接續執行共39年8月，違反刑法第50條、第53條及第
    51條第5款但書不得逾30年規定，且有刑事訴訟法第370條不
    利益變更禁止原則、第378條後段判決適用法則不當之違法
    。又抗告人係因罹患大腸癌，致身心痛苦而染上毒品惡習，
    自民國105年4月28日羈押、執行至今，後悔不已，請重新更
    定較輕刑期等語。
(二)抗告人前因違反毒品危害防制條例等罪案件，經法院判決確
    定，經臺北地法以107年度聲字第121號裁定定應執行有期徒
    刑18年2月確定（即Ａ組）；復經原審法院以109年度聲字第1
    482號裁定定應執行有期徒刑21年6月，其不服提起抗告後，
    再經本院以109年度台抗字第798號裁定駁回確定在案（即Ｂ
    組）。嗣分別由臺灣士林地方檢察署檢察官以107年執更助
    丁字第70號之1、109年執更丁字第1045號執行指揮書予以執
    行等情，有上開裁定、被告前案紀錄表及執行指揮書在卷可
    按。
(三)抗告人於原審聲明異議意旨，係為撤銷原定應執行確定裁定
    ，請求更定較輕應執行刑等語，並非具體指摘檢察官有何執
    行指揮之違法或其執行方法之不當，且上開定應執行刑之裁
    定已確定，具實質之確定力，非經非常上訴或其他適法程序
    予以撤銷或變更，不得再行爭執，則檢察官據以指揮抗告人
    所應接續執行之有期徒刑，自無違誤。從而檢察官依本案確
    定裁定之內容為指揮執行，經核並無任何違法或執行方法不
    當之處。因認抗告人本件聲明異議顯與刑事訴訟法第484條
    之要件不符，應予駁回。
三、經核原裁定所為論述，俱與卷內資料相符。揆諸首揭說明，
    於法並無不合。
四、抗告人之抗告意旨略稱：因Ａ組與Ｂ組所示各罪，大多為竊盜
    或施用、持有、販賣第一級、第二級毒品之罪，檢察官分別
    聲請法院所定應執行刑，未充分考量犯罪時間之密接性及個
    人情狀，致抗告人受較不利之刑罰結果，顯有違數罪併罰定
    應執行刑之立法目的，請重新量定，給予最有利抗告人之裁
    定等語。
五、惟查：上開Ａ組與Ｂ組所示之罪，分別符合刑法第50條第1項
    前段合併處罰之規定，且該等定應執行刑之裁定，均係檢察
    官依抗告人之請求向法院聲請，經法院審核結果，認為聲請
    正當而為裁定，係抗告人行使選擇權之結果，並非檢察官自
    行恣意選擇而分別聲請定其應執行刑。故Ａ組與Ｂ組所示之罪
    ，既已分別定其應執行之刑確定，Ａ組與Ｂ組裁定於確定後均
    已發生實質確定力，且所包含之案件均無因非常上訴、再審
    程序而撤銷改判，或有赦免、減刑，更定其刑等情形，致原
    執行刑確定裁判之基礎變動而有另定應執行刑之必要。又Ａ
    組與Ｂ組所示之罪，於定應執行時，均已經為抗告人調降甚
    多刑度，並無對抗告人更不利之違反不利益變更禁止情事，
    抗告人亦未主張如何分組定刑，即可明顯比較有利之例外情
    形，客觀上抗告人並沒有因上開裁定而遭受顯不相當責罰之
    特殊情形，致陷於悖離恤刑目的之內部界限，而有另定應執
    行刑以資救濟之必要。是檢察官否准抗告人之請求，難認有
    何違法或不當之處。從而檢察官據前開定應執行刑之確定裁
    定，分別核發執行指揮書指揮接續執行，尚非檢察官執行之
    指揮有所違法或執行方法有所不當。綜上，檢察官基於一事
    不再理原則，拒卻抗告人請求另重定應執行刑，原裁定駁回
    抗告人之聲明異議，經核均無不合。抗告意旨所指各節，或
    係置原裁定明白說理於不顧，或重執抗告人個人主觀意見而
    為指摘，俱難憑以認定原裁定為違法或不當。
六、綜上，應認抗告人之抗告為無理由，予以駁回。
據上論結，應依刑事訴訟法第412條，裁定如主文。
中　　華　　民　　國　　111 　年　　10　　月　　19　　日
                  刑事第九庭審判長法　官  蔡  彩  貞
                                  法  官  莊  松  泉
                                  法  官  周  盈  文
                                  法  官  林  庚  棟
                                  法  官  梁  宏  哲
本件正本證明與原本無異
                                  書記官
中　　華　　民　　國　　111 　年　　10　　月　　31　　日